臺灣士林地方法院民事判決　　　　　　 94年度重訴字第294號
原　　　告　甲○○
　　　　　　丙○○
共　　　同
訴訟代理人　鐘耀盛律師
被　　　告　丁○○
訴訟代理人　姚昭秀律師
　　　　　　洪志文律師
訴訟代理人　乙○○
上列當事人間請求損害賠償事件，本院於民國96年8 月6 日言詞
辯論終結，判決如下：
    主      文
被告應給付原告甲○○新台幣壹佰肆拾柒萬仟陸佰陸拾元，及
自民國九十四年五月二日起至清償日止按年息百分之五計算之利
息。
被告應給付原告丙○○新台幣壹拾萬壹仟捌佰玖拾肆元，及自
民國九十四年五月二日起至清償日止按年息百分之五計算之利息
。
原告甲○○、丙○○其餘之訴及假執行之聲請均駁回。
訴訟費用由被告負擔百分之十，原告甲○○負擔百分之八十七、
原告丙○○負擔百分之三。
本判決原告勝訴部分，於原告甲○○、丙○○分別以新台幣伍拾
萬元、新台幣伍萬元為被告供擔保後，得假執行；但被告如以新
台幣壹佰肆拾柒萬仟陸佰陸拾元、新台幣壹拾萬壹仟捌佰玖
拾肆元分別為原告甲○○、丙○○預供擔保，得免為假執行。
    事實及理由
一、按訴狀送達後，原告不得將原訴變更或追加他訴，但擴張或
    減縮應受判決事項之聲明者，不在此限，民事訴訟法第255
    條第1 項第3 款定有明文。本件原告丙○○起訴時，係請求
    被告給付新台幣（下同）610,788 元及遲延利息，嗣變更為
    請求被告給付563,788 元及遲延利息（本院卷二第23頁），
    經核應屬減縮應受判決事項之聲明，揆諸前揭法條規定，原
    告上開訴之減縮，應可准許，合先敘明。
二、原告起訴主張：被告於民國93年3 月11日上午8 時40分許，
    駕駛車牌號碼EZ-3135 號自用小客車，沿大度路由東向西方
    向行駛，途經大度路第二迴轉道口欲左轉時，原應注意汽車
    行駛至交岔路口，其行進、轉彎應遵守燈光號誌或交通警察
    之指示，而依當時情形又無不能注意之情事，竟疏未注意燈
    光號誌，即貿然左轉，適原告甲○○騎乘車牌號碼BNA-250
    號重型機車，後座搭載原告丙○○，沿同路段由西向東方向
    行駛，於行經上址交叉路口時，亦疏未注意燈光號誌及車前
    狀況，雙方因而發生碰撞，造成原告2 人倒地，原告甲○○
    因而受有頭部外傷併蜘蛛膜下腔出血及瀰漫性腦挫傷、左側
    顏面挫傷併顴骨骨折及上頷骨、下頷骨複雜性骨折及四肢多
    處擦傷等傷害，並因蜘蛛膜下腔出血，導致反應遲鈍、視力
    減退、幻覺干擾、整體認知功能下降，智能明顯下降等傷害
    ，丙○○則受有頭部外傷併腦震盪、臉部下嘴唇挫傷、裂傷
    、左手裂傷、右腰部挫傷瘀青、左上犬齒及第一小臼齒脫落
    ，右上門齒、側門齒、左上門齒、側門齒半脫位、前上顎齒
    槽骨骨折、上下齒撕裂傷，上下唇撕裂傷等傷害，為此，爰
    依侵權行為之法律關係，訴請被告賠償原告甲○○醫藥費
    104,131 元、減少勞動能力之損害10,560,000元、慰撫金
    5,000,000 ，共計15,664,131元及遲延利息，另訴請被告賠
    償原告丙○○醫療費263,788 元、慰撫金300,000 元，共計
    563,788 元及遲延利息等語，並聲明：(一)被告應給付原告甲
    ○○15,664,131元，及自起訴狀繕本送達翌日起至清償日止
    按年息5%計算之利息。(二)被告應給付原告丙○○563,788 元
    ，及自起訴狀繕本送達翌日起至清償日止按年息5%計算之利
    息。(三)願供擔保，請准宣告假執行。
三、被告則以：(一)原告甲○○為無照駕駛，且依台北市車輛行車
    事故委員會鑑定意見書之鑑定結果，亦認原告甲○○有違反
    號誌管制之情事，故原告甲○○就本件車禍之發生應與有過
    失，且原告甲○○為原告丙○○之使用人，則原告丙○○亦
    應負與有過失之責任。(二)原告甲○○請求之減少勞動能力損
    害，應扣除中間利息，始為允當。(三)依馬偕醫院之回函，原
    告丙○○如以假牙方式治療需花費5-6 萬元，如以植牙方式
    治療則需16萬元，又以製作假牙既已能達回復原狀之功效，
    自無採用較高價之植牙方式治療之必要。(四)原告請求之慰撫
    金均屬過高等語，資為抗辯。並聲明：(一)原告之訴駁回。(二)
    如受不利判決，願供擔保請准宣告免為假執行。
四、兩造不爭執之事項：
  (一)被告於93年3 月11日上午8 時40分許，駕駛車牌號碼EZ-313
    5 號自用小客車，沿大度路由東向西方向行駛，途經大度路
    第二迴轉道口欲左轉時，原應注意汽車行駛至交岔路口，其
    行進、轉彎應遵守燈光號誌或交通警察之指示，而依當時情
    形又無不能注意之情事，竟疏未注意燈光號誌，即貿然左轉
    ，適原告甲○○騎乘車牌號碼BNA-250 號重型機車，後座搭
    載原告丙○○，亦沿同路段由西向東方向行駛，於行經上址
    交叉路口時，亦疏未注意燈光號誌及車前狀況，雙方因而發
    生碰撞，造成原告2 人倒地，原告甲○○因而受有頭部外傷
    併蜘蛛膜下腔出血及瀰漫性腦挫傷、左側顏面挫傷併顴骨骨
    折及上頷骨、下頷骨複雜性骨折及四肢多處擦傷等傷害，並
    因蜘蛛膜下腔出血，導致反應遲鈍、視力減退、幻覺干擾、
    健忘、對事物學習速度較慢等傷害，丙○○則受有頭部外傷
    併腦震盪、臉部下嘴唇挫傷、裂傷、左手裂傷、右腰部挫傷
    瘀青、左上犬齒及第一小臼齒脫落，右上門齒、側門齒、左
    上門齒、側門齒半脫位、前上顎齒槽骨骨折、上下齒撕裂傷
    ，上下唇撕裂傷等傷害。
  (二)原告甲○○就本件車禍之發生，亦有疏未注意燈光號誌及車
    前狀況之過失，且原告甲○○為無照駕駛。
  (三)原告甲○○、丙○○因本件車禍受傷，各支出104, 131元、
    3,788 元之醫藥費，又原告甲○○因此喪失20% 之工作能力
    ，其喪失工作能力之期間為車禍後至60歲，每月工作所得以
    最低工資計算。
五、本件經依民事訴訟法第271 條之1 準用同法第270 條之1第1
    項第3 款規定，整理並協議簡化爭點後，兩造同意協議簡化
    後之爭點為：(一)兩造之過失比例為何？(二)原告丙○○因牙齒
    脫落脫位所得請求之整牙治療費用為若干？(三)原告請求之慰
    撫金是否適當？（本院卷二第23-24 頁）茲就上開爭點，析
    述本院得心證之理由如下：
  (一)按損害之發生或擴大，被害人與有過失者，法院得減輕賠償
    金額，或免除之。上開規定，於被害人之代理人或使用人與
    有過失者，準用之。民法第217 條第1 項、第3 項分別定有
    明文。又駕駛車輛附載他人，該他人係因藉駕駛人載送而擴
    大其活動範圍，駕駛人為之駕駛車輛，應認係該他人之使用
    人（最高法院90年度台上字第1046號要旨參照）。經查：本
    件車禍之發生，除被告有疏未注意燈光號誌即貿然左轉之過
    失外，另原告甲○○亦有無照駕駛且疏未注意燈光號誌及車
    前狀況之過失，此為兩造所不爭執，且台北市車輛行車事故
    委員會93年11月24日鑑定意見書亦同此認定，有該鑑定意見
    書在卷足憑（本院卷一第17頁），是原告甲○○就本件車禍
    之發生應與有過失甚明，本院自得減輕被告之賠償金額。又
    本件車禍發生時，原告丙○○係乘坐原告甲○○騎乘之機車
    以擴大其活動之範圍，揆諸前揭說明，應堪認原告甲○○為
    原告丙○○之使用人，故被告辯稱就原告丙○○部分，亦應
    減輕其賠償金額云云，亦屬可採。本院經審酌系爭車禍發生
    之主要原因，為兩造均違反燈光號誌穿越路口而相撞，且原
    告甲○○為無照駕駛、被告則為轉彎車等各項肇事因素後，
    認雙方應各負50% 之肇事責任，並依該比例減輕被告之賠償
    責任。
  (二)第查，原告丙○○因本件車禍受有左上犬齒及第一小臼齒脫
    落之傷害，而有進行整牙及膺復治療之必要，又治療方式有
    「固定式假牙」或「植牙重建」等2 種，費用分別為5-6 萬
    元、16萬元等情，有馬偕醫院95年10月24日馬院醫外字第
    0950002898號函在卷可參（本院卷一第103 頁），依上開函
    覆內容，雖前述2 種治療方式均能達到整治膺復之效果，然
    若採「固定假牙」方式，需製作「4 顆」假牙，故勢必需再
    另行拔除2 顆原本健康之牙齒，以一併製作假牙，對原告丙
    ○○而言，顯非最適當且危害最小之治療方式，是其主張應
    以植牙方式治療，並請求被告賠償該植牙費用，即無不當，
    應予准許。從而，原告丙○○就整牙治療部分得請求之金額
    應為16萬元。
  (三)又查原告甲○○、丙○○因本件車禍，分別受有如前所述之
    傷害，衡情自受有身體及精神上相當之痛苦。本院爰斟酌被
    告為國中畢業、現為家庭主婦；原告甲○○為國小肄業，曾
    於餐廳工作，因本件車禍所受傷害甚為嚴重，且一度昏迷送
    加護病房急救治療，雖經急救後幸而保全生命，惟在肢體或
    心智能力上均已受難以回復之傷害，對日後健康狀況、生活
    品質、生涯發展等均造成不利之影響；原告丙○○為大學畢
    業，因本件車禍造成顏面、牙齒、肢體多處受傷，於治療期
    間勢需忍受生活中種種不便及美觀上之壓力，及兩造身分、
    地位、經濟能力等一切情狀，認原告甲○○、丙○○所請求
    之非財產上損害賠償金額，分別於200 萬元、10萬元之範圍
    內為適當，至超過部分，則屬乏據，不能准許。
六、茲依前開爭點判斷結果，及兩造其餘不爭執之金額及核算方
    式，計算原告甲○○及丙○○所得請求之損害賠償金額如下
    ：
  (一)原告甲○○部分：
  (1)醫藥費：104,131元（兩造不爭執）
  (2)減少勞動能力損害：查原告甲○○為72年10月24日出生，於
    車禍發生時即93年3 月11日時，距應退休年齡60歲約尚有39
    年又7.4 個月，又其因本件車禍受傷後，抬重能力有減損現
    象，並因腦傷後較為健忘，對事物學習速度稍慢，影響技術
    性工作能力，經國立臺灣大學醫學院附設醫院評估結果，其
    工作能力損失20% ，此有該院96年5 月22日校附醫秘字第
    0960001034號函附卷足參（本院卷二第10頁），且兩造亦均
    同意以最低工資（原告起訴時之最低工資為15,840元）作為
    計算減少勞動能力所受損害之薪資標準，是原告甲○○每年
    因勞動力減少之損害金額應為38,016元（計算式：15,840×
    12×20% ＝38,016），又霍夫曼計算法扣除中間利息後，原
    告甲○○所得請求39年又7.4 個月勞動能力損失之金額應為
    843,188元 ｛38016 ×21.970774 （39年之霍夫曼係數）＋
    38016 ×〔（22.00000-00.970774）×7.4/12〕（40年之霍
    夫曼係數減39年之霍夫曼係數乘月數比例）＝843188，元以
    下四捨五入｝。
  (3)慰撫金：200萬元（參前述爭點3）
  (4)綜上所述，原告甲○○所受損害共計2,947,319 元（104131
    ＋843188＋0000000 ＝0000000） ，惟其就本件車禍之發生
    亦有50% 之過失，故減輕被告之賠償金額為1,473,660 元（
    0000000×50%＝0000000，元以下四捨五入）。
  (二)原告丙○○部分：
  (1)醫藥費：163,788 元〔3788（兩造不爭執）＋160000（整牙
    費用）＝163788〕
  (2)慰撫金：10萬元（參前述爭點3）
  (4)綜上所述，原告丙○○所受損害共計263,788 元（163788＋
    ＋100000＝263788），惟其使用人即原告甲○○就本件車禍
    之發生亦有50% 之過失，故減輕被告之賠償金額為131,894
    元（263788×50% ＝131894，元以下四捨五入）。
七、綜上所述，原告甲○○、丙○○依侵權行為之法律關係，其
    中原告甲○○於請求被告給付1,473,660 元，及自起訴狀繕
    本送達翌日即94年5 月2 日起至清償日止按年息5%計算之利
    息之範圍內；原告丙○○於請求被告給付131,894 元，及自
    起訴狀繕本送達翌日即94年5 月2 日起至清償日止按年息5%
    計算之利息之範圍內，為有理由，應予准許，逾此範圍之請
    求，則無理由，應予駁回。
八、兩造均陳明願供擔保，聲請宣告假執行或免為假執行，關於
    原告勝訴部分，經核尚無不合，爰分別酌定相當之擔保金額
    ，併准許之。至原告敗訴部分，其假執行之聲請已失所附麗
    ，應予駁回。
九、本件判決基礎已臻明確，兩造其餘攻防方法及訴訟資料經本
    院斟酌後，核與判決結果不生影響，故不另一一論述，併此
    敘明。
十、據上論結，本件原告之訴為一部有理由，一部無理由，依民
    事訴訟法第79條、第85條第1 項、第390 條、第392 條第2
    項，判決如主文。
中　　華　　民　　國　　96　　年　　8 　　月　　31　　日
                  民事第一庭法  官  馬傲霜
以上正本係照原本作成。
如對本判決上訴須於判決送達後20日內向本院提出上訴狀。
中　　華　　民　　國　　96　　年　　9 　　月　　7 　　日
                            書記官  許秋莉
